---
title: "Einführung in R"
author: "Clemens Brunner"
date: "16.-17.2.2018"
output:
  html_document:
    fig_caption: no
  pdf_document: default
---

```{r set-options, echo=FALSE, cache=FALSE}
options(width=110)
library(knitr)
opts_chunk$set(comment=NA)
```

# Tabellarische Daten

## Übungen
### Übung 1
Erstellen Sie einen Vektor `u` mit den ganzen Zahlen von 50 bis 99 und einen Vektor `v` mit den ganzen Zahlen von 0 bis -49. Wandeln Sie dann beide Vektoren in Matrizen mit jeweils 10 Zeilen um. Fügen Sie anschließend `u` und `v` (in dieser Reihenfolge) spaltenweise zusammen und speichern Sie das Ergebnis in der Variable `r` ab. Geben Sie dann `r` am Bildschirm aus. Welche Klasse hat das Objekt `r`?

```{r}
u <- 50:99
v <- 0:-49
dim(u) <- c(10, 5)
dim(v) <- c(10, 5)
r <- cbind(u, v)
r
class(r)
```


### Übung 2
Beantworten Sie folgende Fragen zur Matrix `r` aus Übung 1:

- Welche Dimension hat `r`?
- Wie viele Elemente beinhaltet `r` insgesamt?
- Wie lautet das Element in der 7. Zeile und 9. Spalte?
- Wie lauten die Zeilenmittelwerte bzw. die Spaltenmittelwerte?
- Wie lautet der Mittelwert der Elemente in den Zeilen 3-7 und Spalten 4-6?

```{r}
dim(r)
length(r)
r[7, 9]
rowMeans(r)
colMeans(r)
mean(r[3:7, 4:6])
```


### Übung 3
Erstellen Sie ein Data Frame `df` mit 10 Zeilen und 2 Spalten wie folgt:

- Die erste Spalte soll `name` heißen und die Werte Ben, Emma, Luis, Mia, Paul, Hanna, Lukas, Sophia, Jonas und Emilia beinhalten.
- Die zweite Spalte `gender` soll das Geschlecht der Personen beinhalten, d.h. entweder den Buchstaben `m` oder `f`.
- Die dritte Spalte `value` soll 10 zufällige Zahlen zwischen 1 und 100 beinhalten.

Geben Sie abschließend `df` am Bildschirm aus. Welche Datentypen haben die drei Spalten?

```{r}
df <- data.frame(name=c("Ben", "Emma", "Luis", "Mia", "Paul", "Hanna", "Lukas", "Sophia", "Jonas", "Emilia"),
                 gender=rep(c("m", "f"), 5),
                 value=c(54, 2, 99, 86, 64, 21, 46, 71, 8, 17))
df
str(df)
```


### Übung 4
Erstellen Sie ein Tibble mit den Spalten wie in Übung 3 beschrieben (verwenden Sie dazu die Funktion `tibble` aus dem Paket `tibble`). Speichern Sie dieses Tibble in der Variable `tf` ab und geben Sie es am Bildschirm aus. Unterscheiden sich die Spaltentypen des Tibbles von jenen des Data Frames?

```{r}
library(tibble)
tf <- tibble(name=c("Ben", "Emma", "Luis", "Mia", "Paul", "Hanna", "Lukas", "Sophia", "Jonas", "Emilia"),
             gender=rep(c("m", "f"), 5),
             value=c(54, 2, 99, 86, 64, 21, 46, 71, 8, 17))
tf
```

Die ersten zwei Spalten sind nicht wie bei `df` vom Typ `factor`, sondern vom Typ `character`.

### Übung 5
Wandeln Sie das in Übung 3 erstelle Data Frame `df` in ein Tibble um.

```{r}
df1 <- as_tibble(df)
```


### Übung 6
Erstellen Sie ein neues Data Frame `df_f`, welches die Zeilen aller weiblichen Personen aus `df` enthält, und geben Sie dieses am Bildschirm aus. *Hinweis:* Verwenden Sie für die notwendige Vergleichsoperation in der Funktion `subset` oder in den eckigen Indizierungsklammern den richtigen Vergleichsoperator `==` (und nicht `=`).

```{r}
df_f <- df[df$gender == "f",]
# oder:
df_f <- subset(df, gender == "f")
df_f
```


### Übung 7
Wie können Sie im eben erstellten Data Frame `df_f` auf die erste Spalte `name` zugreifen? Geben Sie drei Möglichkeiten an!

```{r}
df_f$name
df_f[, "name"]
df_f[, 1]
```

