---
title: "Einführung in R"
author: "Clemens Brunner"
date: "16.-17.2.2018"
output:
  html_document:
    fig_caption: no
  pdf_document: default
---

```{r set-options, echo=FALSE, cache=FALSE}
options(width=110)
library(knitr)
opts_chunk$set(comment=NA)
```

# Mittelwertsvergleich

## Übungen
### Übung 1
Vergleichen Sie im `iris`-Datensatz, ob sich die vier Merkmale zwischen den Spezies Virginica und Versicolor unterscheiden. Berichten Sie die relevanten Statistiken, Signifikanzen und Effektgrößen (Korrelationskoeffizient $r$) für jeden der vier Tests.

```{r}
names(iris)
t1 <- t.test(Sepal.Length ~ Species, subset(iris, Species != "setosa"))
t <- t1$statistic[[1]]
df <- t1$parameter[[1]]
r <- sqrt(t^2 / (t^2 + df))
t1
r

t2 <- t.test(Sepal.Width ~ Species, subset(iris, Species != "setosa"))
t <- t2$statistic[[1]]
df <- t2$parameter[[1]]
r <- sqrt(t^2 / (t^2 + df))
t2
r

t3 <- t.test(Petal.Length ~ Species, subset(iris, Species != "setosa"))
t <- t3$statistic[[1]]
df <- t3$parameter[[1]]
r <- sqrt(t^2 / (t^2 + df))
t3
r

t4 <- t.test(Petal.Width ~ Species, subset(iris, Species != "setosa"))
t <- t4$statistic[[1]]
df <- t4$parameter[[1]]
r <- sqrt(t^2 / (t^2 + df))
t4
r
```


### Übung 2
Überprüfen Sie, ob sich die Anzahl der zusätzlichen Schlafzeit zwischen den beiden Gruppen im Datensatz `sleep` signifikant voneinander unterscheidet.

```{r}
t.test(extra ~ group, data=sleep, paired=TRUE)
```


### Übung 3
Laden Sie den Datensatz `immer` aus dem Paket `MASS`. Berechnen Sie ein 99%-Konfidenzintervall für den Unterschied des durchschnittlichen Gerstenertrages zwischen den beiden Jahren. Ist dieser Unterschied signifikant?

```{r}
library(MASS)
t.test(immer$Y1, immer$Y2, paired=TRUE, conf.level=0.99)
```

