---
title: "Einführung in R"
author: "Clemens Brunner"
date: "16.-17.2.2018"
output:
  html_document:
    fig_caption: no
  pdf_document: default
---

```{r set-options, echo=FALSE, cache=FALSE}
options(width=110)
library(knitr)
opts_chunk$set(comment=NA)
```

# Die R-Umgebung

## Übungen
### Übung 1
Installieren Sie die Pakete `tidyverse`, `Hmisc` und `psych` - welche R-Befehle verwenden Sie dafür? Nennen Sie die Versionsnummern dieser beiden Pakete. Mit welchen Befehlen können Sie die installierten Pakete anschließend aktivieren?

Man installiert Pakete mit `install.packages`, d.h. für die drei Pakete sind folgende Befehle auszuführen: `install.packages("tidyverse")`, `install.packages("Hmisc")` und `install.packages("psych")`. Anschließend kann man mit `library` die gewünschten Pakete aktivieren, also hier:

```{r eval=FALSE}
library(tidyverse)
library(Hmisc)
library(psych)
```

Die Versionsnummern von Paketen kann man entweder der Packages-Liste in RStudio entnehmen (standardmäßig im Bereich rechts unten), oder man verwendet die Funktion `packageVersion` dafür:

```{r}
packageVersion("tidyverse")
packageVersion("Hmisc")
packageVersion("psych")
```

### Übung 2
Zeigen Sie die Hilfe zum Befehl `help` an. Welche zwei Möglichkeiten haben Sie dafür?

```{r}
help(help)
?help
```

### Übung 3
Erstellen Sie in RStudio ein einfaches Script mit dem Namen `my_first_script.R`. Fügen Sie folgende Elemente in dieses Script ein:

- Eine Kommentarzeile mit dem Inhalt "Übung 3"
- Aktivieren des Pakets `psych`
- Berechnung des Mittelwerts der Zahlen 45, 66, 37, 54, 17 und 22 (nur mit Grundrechenarten)

Das fertige Script sollte also aus drei Zeilen bestehen (Sie könnten und sollten zur Erhöhung der Übersichtlichkeit aber zusätzliche leere Zeilen einfügen).

```{r eval=FALSE}
# Übung 3

library(psych)

(45 + 66 + 37 + 54 + 17 + 22) / 6
```

### Übung 4
Installieren Sie das Paket `swirl`. Aktivieren Sie anschließend dieses Paket. Installieren Sie dann mit dem Befehl `install_from_swirl("Open Intro")` einen einführenden Kurs über statistische Grundbegriffe. Danach starten Sie das Lernprogramm mit der Funktion `swirl()`.

Nach einigen Informationen über die Verwendung von `swirl` können Sie einen Kurs auswählen - wählen Sie "Open Intro". Es gibt nur eine Lektion namens "Overview of Statistics" - wählen Sie diese Lektion aus und schließen Sie diese Lektion komplett ab (die Dauer beträgt ungefähr 30 Minuten).

```{r eval=FALSE}
install.packages("swirl")
library(swirl)
install_from_swirl("Open Intro")
swirl()
```