---
title: "Einführung in R"
author: "Clemens Brunner"
date: "16.-17.2.2018"
output:
  html_document:
    fig_caption: no
  pdf_document: default
---

```{r set-options, echo=FALSE, cache=FALSE}
options(width=110)
library(knitr)
opts_chunk$set(comment=NA)
```

# Vektoren

## Übungen
### Übung 1
Berechnen Sie die Fläche sowie den Umfang eines Kreises mit dem Radius 5 (erzeugen Sie dafür eine Variable `r`). Speichern Sie die Ergebnisse in Variablen `a` bzw. `u` ab. Wie lauten die Werte beider Variablen?

```{r}
r <- 5
a <- r**2 * pi
u <- 2 * r * pi
a
u
```


### Übung 2
Erstellen Sie einen Vektor `x` mit den Elementen 4, 18, -7, 16, 4, 29, 8 und -44. Geben Sie `x` am Bildschirm aus. Erstellen Sie danach einen Vektor `y`, welcher die quadrierten Elemente aus `x` enthält (nutzen Sie dazu die Eigenschaft, dass R Rechenoperationen elementweise durchführt). Geben Sie `y` am Bildschirm aus. Zum Schluss erstellen Sie einen Vektor `z`, indem Sie `x` und `y` aneinanderhängen. Geben Sie `z` am Bildschirm aus. Mit welchem Befehl können Sie die Anzahl der Elemente in `z` bestimmen?

```{r}
x <- c(4, 18, -7, 16, 4, 29, 8, -44)
x
y <- x**2
y
z <- c(x, y)
z
length(z)
```


### Übung 3
Gegeben sei folgender Vektor:

`x <- c(44, 23, -56, 98, 99, 32, 45, 19, 22)`

Welche Elemente aus `x` sind gerade? Welche Elemente sind ungerade? Erstellen Sie zwei entsprechende logische Vektoren und geben Sie diese am Bildschirm aus. Geben Sie außerdem die entsprechenden Elemente von `x` aus.

*Hinweis:* Gerade Zahlen ergeben einen Rest von 0 wenn man sie durch 2 dividiert, ungerade einen Rest von 1. Verwenden Sie daher den Operator `%%` für den Rest einer Division.

```{r}
x <- c(44, 23, -56, 98, 99, 32, 45, 19, 22)
even <- x %% 2 == 0
even
odd <- x %% 2 != 0
odd
x[even]
x[odd]
```


### Übung 4
Erstellen Sie folgende Vektoren und geben Sie sie am Bildschirm aus:

- Einen Vektor mit den ganzen Zahlen von 15 bis 40.
- Einen Vektor mit den absteigenden Zahlen von 80 bis 60 in Dreierschritten.
- Einen Vektor bestehend aus 77 Zahlen zwischen 14 und 39.

```{r}
15:40
seq(80, 60, -3)
seq(14, 39, length.out=77)
```


### Übung 5
Erstellen Sie einen Zeichenketten-Vektor mit folgenden Einträgen: zuerst 15 mal `"Placebo"`, dann 15 mal `"Group 1"` und schließlich 15 mal `"Group 2"`.

```{r}
rep(c("Placebo", "Group 1", "Group 2"), each=15)
```


### Übung 6
Erstellen Sie einen Vektor `k` mit den geraden Zahlen von 0 bis 40. Geben Sie dann durch Indizieren die folgenden Elemente dieses Vektors am Bildschirm aus:

- Alle Elemente bis auf das 8. und 9. Element.
- Die ersten fünf Elemente.
- Die Elemente 2, 5 und 26 (fällt Ihnen hier etwas auf?).
- Alle Elemente, die größer als 11 sind.

```{r}
k <- seq(0, 40, 2)
k[-c(8, 9)]
k[1:5]
k[c(2, 5, 26)]  # Element 26 gibt es nicht -> NA
k[k > 11]
```


### Übung 7
Erstellen Sie folgenden Vektor:

`t <- c(10, 20, NA, 30, 40)`

Berechnen Sie dann mit der Funktion `mean` den Mittelwert von `t`. Was bewirkt der fehlende Wert `NA`? Sehen Sie in der Hilfe zum Befehl `mean` nach, wie Sie fehlende Werte bei der Berechnung ignorieren können und führen Sie diese Berechnung durch.

```{r}
t <- c(10, 20, NA, 30, 40)
mean(t)
mean(t, na.rm=TRUE)
```


### Übung 8
Gegeben seien folgende Standardabweichungen von verschiedenen Variablen:

`std <- c(1, 2.22, 11.3, 7.8, 3.4, 6)`

Wie können Sie daraus die Varianzen berechnen? Wie können Sie daraus den Standardfehler berechnen?

```{r}
std <- c(1, 2.22, 11.3, 7.8, 3.4, 6)
std**2  # Varianzen
std / sqrt(length(std))  # Standardfehler
```

