---
title: "Einführung in R"
author: "Clemens Brunner"
date: "16.-17.2.2018"
output:
  html_document:
    fig_caption: no
  pdf_document: default
---

```{r set-options, echo=FALSE, cache=FALSE}
options(width=110)
library(knitr)
opts_chunk$set(comment=NA)
```

# Deskriptive Statistiken

## Übungen
### Übung 1
Berechnen Sie statistische Kenngrößen wie Mittelwert, Median, Minimum und Maximum für die vier numerischen Variablen `Global_active_power`, `Global_reactive_power`, `Voltage` und `Global_intensity` aus dem Data Frame aus Übung 3 der vorigen Einheit ([Individual Household Electric Power Consumption](http://archive.ics.uci.edu/ml/datasets/Individual+household+electric+power+consumption)).

- Berechnen Sie die Kenngrößen mit der Funktion `sapply`.
- Berechnen Sie die obigen Kenngrößen mit der Funktion `summary`.
- Wie groß ist die gemessene mittlere Spannung `Voltage`?
- Wie groß ist der Median der globalen Wirkleistung `Global_active_power`?
- Sehen Sie sich die Ausgabe von `describe` aus dem Paket `psych` an.
- Wenden Sie die Funktion `stat.desc` aus dem Paket `pastecs` auf die Daten an (runden Sie die Ergebnisse auf eine Nachkommastelle).

```{r message=FALSE}
library(readr)
library(psych)
library(pastecs)
df <- read_delim("household_power_consumption.zip", ";", na="?")
sapply(df[, 3:6], mean, na.rm=TRUE)
sapply(df[, 3:6], median, na.rm=TRUE)
sapply(df[, 3:6], min, na.rm=TRUE)
sapply(df[, 3:6], max, na.rm=TRUE)
summary(df[, 3:6])
mean(df$Voltage, na.rm=TRUE)
median(df$Global_active_power, na.rm=TRUE)
describe(df[, 3:9])
round(stat.desc(df[, 3:9]), 1)
```


### Übung 2
Einer der bekanntesten Datensätze im Bereich Machine Learning ist der Iris-Datensatz von R. A. Fisher. Er beschreibt drei verschiedene Spezies einer Iris-Pflanze. Die Daten sind standardmäßig in R im Data Frame `iris` verfügbar.

- Wie viele Pflanzen gibt es in dem Datensatz?
- Wie viele Merkmale wurden pro Pflanze erhoben?
- Berechnen Sie deskriptive Statistiken aller Variablen und vergleichen Sie Ihre Ergebnisse vom Mittelwert, Standardabweichung, Minimum und Maximum mit der Beschreibung auf der [UCI Machine Learning Datenbank](http://archive.ics.uci.edu/ml/machine-learning-databases/iris/iris.names). Gibt es Unterschiede?
- Berechnen Sie die Mittelwerte der vier Merkmale getrennt für jede der drei Iris-Arten.

```{r}
dim(iris)  # 150 Pflanzen, 5 Merkmale
sapply(iris[, 1:4], mean)
sapply(iris[, 1:4], sd)
sapply(iris[, 1:4], min)
sapply(iris[, 1:4], max)
by(iris[, 1:4], iris$Species, summary)
```

